【裁判字號】    98,消債更,47
【裁判日期】    980407
【裁判案由】    聲請更生
【裁判全文】
臺灣基隆地方法院民事裁定            98年度消債更字第47號
債  務  人  甲○
                        16-.
代  理  人  廖于清律師
上列當事人因消費者債務清理事件聲請保全處分，本院裁定如下
：
    主  文
聲請駁回。
    理  由
一、按法院就更生或清算之聲請為裁定前，得因利害關係人之聲
    請或依職權，以裁定為下列保全處分：(一)債務人財產之保全
    處分；(二)債務人履行債務及債權人對於債務人行使債權之限
    制；(三)對於債務人財產強制執行程序之停止；(四)受益人或轉
    得人財產之保全處分；(五)其他必要之保全處分，消費者債務
    清理條例第19條第1項固定有明文，惟同條例第48條第2項及
    第69條後段亦有規定，於法院裁定開始更生程序後，除有擔
    保及有優先權之債權外，對於債務人不得開始或繼續訴訟及
    強制執行程序以及更生程序終結時，依同條例第48條規定不
    得繼續之強制執行視為終結。是於法院裁定准予更生程序前
    ，除別有緊急或必要情形致更生目的無法達成外，債權人依
    法得訴訟及為強制執行之權利均應不受影響。
二、本件聲請意旨略以：債務人分別於民國95年1月及民國97年7
    月遭債權人財資企業股份有限公司（下稱為財資公司）及台
    新國際商業銀行股份有限公司（下稱為台新銀行）向臺灣臺
    北地方法院聲請強制執行，並扣薪三分之一。然債務人現每
    月收入約新臺幣（下同）27,000元，自 95年1月遭扣薪後，
    每月可支配薪資僅餘約18,000元，每月除自己生活所需外，
    尚須獨自扶養一女，支出共計40,850元，扣薪後所剩餘額無
    法維持最低基本生活，且所執行之金額均由財資公司及台新
    銀行分配，對其他債權銀行不公，為謀求全體債權人公平受
    償之權益，爰請求法院准予停止執行，待履行更生方案時，
    一併分配予所有債權人，並限制債權人以電話、語音催款，
    或以支付命令及訴訟等方式取得執行名義，而對於債務人之
    薪資債權聲請強制執行。
三、經查，本件債務人之薪資經財資公司及台新銀行聲請臺灣臺
    北地方法院民事執行處扣押且核發移轉命令在案，業據債務
    人提出該院執行命令在卷可參。然按強制執行法第 122條規
    定，債務人對於第三人之債權係維持債務人及其共同生活親
    屬所必需者，不得為強制執行。從而，如前揭強制執行果如
    造成債務人生活困頓，即屬苛酷執行，債務人自得據以向執
    行法院聲明異議，請求減少扣薪之範圍，以求救濟。況且，
    對於扣薪移轉命令所為之保全處分所停止者係移轉部分，原
    扣押命令之扣押薪資效力仍存，債務人以此為由聲請保全處
    分，對於經濟生活之改善並無立即之幫助，是則債務人以此
    做為聲保全處分之事由非但無理由，亦無必要。債務人又主
    張為維持債權人間公平受償及使債務人有更生重建之機會而
    有聲請保全之必要。惟查，本件債務人所陳報每月薪資約為
    27,000元，每月約扣薪8,600元，縱經本院准予保全處分不
    得執行，依據本條例第19條第2項規定，至多僅能停止120日
    約 4個月，累計金額僅約為34,400元，再依其債權比例分配
    ，可得金額甚微，對於維持債權人公平受償並無明顯助益。
    是以本院裁定開始更生程序前，並無限制債權人對於債務人
    薪資債權強制執行之必要﹔再者，原移轉命令繼續執行中債
    務人原得繼續清償本金及利息，一旦進行保全處分債權債務
    之抵充將停止進行，利息及違約金將繼續累積，對債務之清
    償非但無益，且更為不利益。至債務人請求限制債權人以電
    話、語音催款，或以支付命令及訴訟等方式取得執行名義，
    而對於債務人之薪資債權聲請強制執行乙節，債權人以訴訟
    或非訟程序取得執行名義，僅為債權額確認之方式，對於債
    務人日後進行更生程序及維持債權人間公平受償，影響非高
    ，亦無因此准予保全處分之必要。從而，債務人聲請保全程
    序，並無理由，應予駁回，爰裁定如主文。
中    華    民    國    98    年    4     月    7     日
                  民事庭法  官  王翠芬
以上正本係照原本作成。
如對本裁定抗告，應於本裁定送達後10日內，向本院提出抗告狀
，並繳納抗告費新臺幣1000元，抗告於本院合議庭。
中    華    民    國    98    年    4     月    7     日
                        書記官  林建清


司法院資訊處製作；財團法人民間司法改革基金會備份。
